臺灣高等法院刑事判決
109年度上易字第903號
上  訴  人  
即  被  告  陳文裕



上列上訴人因竊盜案件，不服臺灣新竹地方法院109年度易字第1
31號，中華民國109年3月27日第一審判決（起訴案號：臺灣新竹
地方檢察署109年度偵緝字第44、45號），提起上訴，本院判決
如下：
    主  文
原判決關於其附表編號2所示之罪及沒收部分、暨定應執行刑部
分，均撤銷。
陳文裕共同犯毀越安全設備侵入住宅竊盜罪，累犯，處有期徒刑
捌月。未扣案之犯罪所得新臺幣貳萬肆仟元，沒收之，於全部或
一部不能沒收或不宜執行沒收時，追徵其價額。
    犯罪事實
一、陳文裕、黃桂煌（業經原審法院以108年度易字第198號判處
    罪刑確定），共同意圖為自己不法所有，於民國106年11月1
    9日凌晨1時至3時許，騎乘黃桂煌所有車號000-000號重型機
    車，至陳美珠位於新竹市○區○○街0巷00號住宅，勘察附近環
    境後，以不詳工具破壞該住宅1樓鐵窗後，由陳文裕侵入上
    開住處，竊取陳美珠所有之美金3,000元、人民幣2萬元、新
    臺幣（下同）3萬元、金項鍊4條(價值約5萬元)、金質獎章3
    個(價值約3萬元)、滿月金飾1組（價值約3萬元）得手，逃
    離現場，陳文裕事後分得現金2萬4千元。嗣經陳美珠返家後
    發覺有異，報警處理，始查悉上情。
二、案經陳美珠訴由新竹市警察局第二分局報請臺灣新竹地方檢
    察署（下稱新竹地檢署）檢察官偵查及簽分偵辦後起訴。
    理  由
壹、程序部分：
一、審理範圍：
　　本件經原審判決後，上訴人即被告陳文裕（下稱被告）提起
    上訴，而依其所提出之刑事上訴狀及上訴理由狀所載之理由
    ，僅針對原判決附表編號2部分提起上訴，並經被告當庭陳
    述明確（見本院卷第84頁），先予敘明。 
二、證據能力：
    按被告以外之人於審判外之陳述，雖不符刑事訴訟法第159
    條之1至第159條之4之規定，而經當事人於審判程序同意作
    為證據，法院審酌該言詞陳述或書面陳述作成時之情況，認
    為適當者，亦得為證據；當事人、代理人或辯護人於法院調
    查證據時，知有第159條第1項不得為證據之情形，而未於言
    詞辯論終結前聲明異議者，視為有前項之同意，同法第159
    條之5第1項、第2項有明文規定。查本判決下列認定事實所
    引用之卷證所有證據（供述、文書及物證等），均經依法踐
    行調查證據程序，檢察官、被告均未主張排除前開證據能力
    ，且迄於本院言詞辯論終結前均未表示異議，本院審酌前開
    證據資料製作時之情況，尚無違法不當及證明力明顯過低之
    瑕疵，其書證部分亦無刑事訴訟法第159條之4之顯有不可信
    之情況與不得作為證據之情形，且均與本案具關連性，認以
    之作為證據應屬適當，故揆諸上開規定，認上揭證據資料均
    有證據能力。
貳、實體部分：
一、本案認定犯罪事實所憑之證據及理由：
    上揭事實，業據被告於偵查、原審及本院中坦承不諱，且經
    共犯黃桂煌於偵查中供述、告訴人陳美珠於警詢中指訴明確
    （見偵緝字第552號影卷第5頁反面至6頁反面，偵字第2219
    號影卷第4至6頁），並有警員偵查報告、車輛詳細資料報表
    、現場附近監視器光碟、現場監視器翻拍照片及現場與附近
    照片48紙、現場勘察記錄表及照片在卷可稽（見偵字第2219
    號影卷第3、8至37、45、59至65頁，存放袋），足認被告前
    揭任意性自白核與事實相符，自可採信。綜上，本案事證明
    確，被告犯行堪以認定，應依法論科。
二、論罪：
（一）按行為後法律有變更者，適用行為時之法律，但行為後之
      法律有利於行為人者，適用最有利於行為人之法律，刑法
      第2條第1項定有明文。查被告行為後，刑法第321條第1項
      於108年5月29日修正公布，並自同年月31日生效。修正前
      之刑法第321條第1項法定刑原為「6月以上、5年以下有期
      徒刑，得併科新臺幣10萬元以下罰金」，修正後變更為「
      6月以上5年以下有期徒刑，得併科50萬元以下罰金」，經
      比較其新舊法結果，上開條文修正後之法定刑較修正前之
      規定為高，顯見修正後之規定無較有利於被告之情形，依
      刑法第2條第1項前段規定，自應適用修正前之刑法第321
      條第1項規定處斷。
（二）按刑法第321條第1項第1款之侵入住宅竊盜罪，稱「住宅
      」，乃指人類日常居住之場所（最高法院76年台上字第29
      72號判例參照）。次按刑法第321條第1項第2款之毀越門
      扇、牆垣或安全設備竊盜罪，稱「毀」，係指毀損之行為
      ，稱「越」則指踰越或超越，「毀」與「越」不以兼有為
      限，若有其一即克當之；至「其他安全設備」，乃指門扇
      牆垣以外，依社會通常觀念足認為防盜之一切設備而言。
      如電網、門鎖以及窗戶等是（最高法院22年上字第454號
      、55年台上字第547號判例、86年度台上字第1778號判決
      意旨參照）。本案被告與共犯黃桂煌以不詳工具破壞告訴
      人住處之鐵窗後，由被告入內行竊，依前揭說明，已合於
      刑法第321條第1項第2款所定「毀損其他安全設備」之要
      件，且該址為告訴人日常居住之住宅，是依前揭說明，亦
      該當於刑法第321條第1項第1款所定「侵入住宅」之要件
      無疑。
（三）核被告所為，係犯修正前刑法第321條第1項第1款、第2款
      之加重竊盜罪。被告與黃桂煌就上開犯行間，有犯意聯絡
      及行為分擔，應論以共同正犯。
（四）被告①於102年間，因竊盜案件，經本院以102年度上易字
      第757號判處有期徒刑8月確定；②於102年間，因竊盜案件
      ，經原審法院以102年度易字第80號判處有期徒刑8月確定
      ；上開①、②案件經原審法院以102年度聲字第875號裁定應
      執行有期徒刑1年3月確定，於106年5月19日縮短刑期假釋
      出監，所餘刑期付保護管束，於106年6月17日保護管束期
      滿假釋未經撤銷，其未執行之刑，以已執行論，有本院被
      告前案紀錄表在卷可憑，其於受徒刑執行完畢後，5年內
      故意再犯本件有期徒刑以上之罪，為累犯。本院依司法院
      釋字第775號解釋文意旨，審酌被告前有多次相同之前案
      紀錄，且有經實際入監執行完畢之情形，猶仍再犯本案，
      其犯罪性質同為侵害他人財產法益之犯罪，顯見其守法意
      識薄弱、自我約束能力不佳，有其特別惡性及對刑罰反應
      力薄弱，並考量其犯罪之動機、目的、手段、犯罪時所受
      之剌激及犯罪所生之損害，有加重其刑以收警惕之效之必
      要，本案情節又無罪刑不相當或有違反比例原則之情形，
      應依刑法第47條第1項規定，加重其刑。
三、撤銷改判及科刑審酌：
    原審認被告所犯如事實欄（即原判決附表編號2）部分事證
    明確，予以論罪科刑，固非無見。惟查：被告於原審及本院
    中均坦承不諱，且於本院審理期間與告訴人已達成調解，有
    原審法院調解筆錄附卷可參（見本院卷第89頁），原審未及
    審酌於此，容有未合。被告上訴意旨請求從輕量刑，經審酌
    其犯後已知悔悟之態度，其就此部分上訴為有理由，原判決
    既有上開可議之處，自應由本院將原判決附表編號2所示部
    分及定執行刑部分均予以撤銷改判。爰以行為人責任為基礎
    ，審酌被告曾受有如前揭所載論罪科刑及徒刑執畢之情，素
    行堪認非良，猶不知悔改，不思以正當管道獲取所需財物，
    為圖一己私慾，即漠視法令禁制，恣意為上開加重竊盜之犯
    行，其行為對社會經濟秩序及他人財產等安全均已構成相當
    之危害，益徵其法治意識與是非觀念之薄弱，所為俱無可取
    ，惟念其犯後坦承犯行，態度非劣，且於本院審理期間與告
    訴人成立調解，兼衡酌其犯罪所得之財物價值、其犯罪之動
    機、手段與情節，並衡其國中肄業之智識程度、獨居、以幫
    忙看倉庫為生之家庭經濟狀況暨竊得財物之價值等一切情狀
    ，量處主文第2項所示之刑。
四、沒收： 　　
    按犯罪所得，屬於犯罪行為人者，沒收之。但有特別規定者
    ，依其規定；前二項之沒收，於全部或一部不能沒收或不宜
    執行沒收時，追徵其價額，刑法第38條之1 第1 項、第3項
    分別定有明文。次按共同正犯之犯罪所得，沒收或追徵，應
    就各人所分得之數額分別為之。所謂各人「所分得」，係指
    各人「對犯罪所得有事實上之處分權限」，法院應視具體個
    案之實際情形而為認定。倘個案中得以明確認定共犯之實際
    犯罪利得，即應就各人分得之數宣告沒收、追徵。經查，被
    告於偵查中自承如事實欄所示（起訴書犯罪事實欄二）行竊
    後，分得2萬4千元等語（見偵緝字第44號卷第15頁），其雖
    與告訴人陳美珠成立調解，惟其迄未依調解筆錄賠償任何款
    項，有本院109年7月13日公務電話查詢紀錄表在卷可參，爰
    依刑法第38條之1第1項規定宣告沒收，且依同條第3項規定
    諭知於全部或一部不能沒收或不宜執行沒收時，追徵其價額
    。
據上論斷，應依刑事訴訟法第369條第1項前段、第364條、第299
條第1項前段，刑法第2條第1項前段、第28條、（修正前）第321
條第1項第1款、第2款、第47條第1項、第38條之1第1項、第3項
，判決如主文。
本案經檢察官曾忠己到庭執行職務。
中　　華　　民　　國　　109 　年　　7 　　月　　16　　日
                  刑事第十一庭審判長法　官　楊力進
                              　　  法　官　許文章
                              　    法　官　沈君玲
以上正本證明與原本無異。
不得上訴。
                                    書記官　彭于瑛
中　　華　　民　　國　　109 　年　　7 　　月　　16　　日
附錄：本案論罪科刑法條全文
修正前中華民國刑法第321條
（加重竊盜罪）
犯竊盜罪而有下列情形之一者，處 6 月以上、5 年以下有期徒
刑，得併科新臺幣 10 萬元以下罰金：
一、侵入住宅或有人居住之建築物、船艦或隱匿其內而犯之者。
二、毀越門扇、牆垣或其他安全設備而犯之者。
三、攜帶兇器而犯之者。
四、結夥三人以上而犯之者。
五、乘火災、水災或其他災害之際而犯之者。
六、在車站、埠頭、航空站或其他供水、陸、空公眾運輸之舟、
    車、航空機內而犯之者。
前項之未遂犯罰之。